臺灣板橋地方法院刑事判決　　　　　　　95年度訴字第3129號
公　訴　人　臺灣板橋地方法院檢察署檢察官
被　　　告　甲○○　29歲民.
　　　　　　　　　　（另案於臺灣屏東監獄執行）
指定辯護人　義務辯護人游文華律師
上列被告因違反毒品危害防制條例案件，經檢察官提起公訴（95
年度偵緝字第539 號），本院判決如下：
    主  文
甲○○無罪。
    理  由
一、公訴意旨略以：被告甲○○明知海洛因、甲基安非他命分別
    為政府公告查禁之第一級、第二級毒品，不得非法持有，竟
    基於意圖販賣第一級毒品海洛因、第二級毒品甲基安非他命
    營利之犯意，於民國93年11月5 日，在臺北市○○路與基隆
    路口附近，以新臺幣（下同）100,000 元之代價，向不詳姓
    名年籍綽號「敏兄」之人，販入第一級毒品海洛因5 包（毛
    重57公克、淨重52.2公克）、第二級毒品甲基安非他命9 包
    （毛重151.6 公克、淨重146.1 公克）而持有之。嗣尚未及
    出售，即分別於93年11月17日15時許，與同日15時10分許，
    為警持臺灣板橋地方法院搜索票，在其當時位於臺北縣中和
    市○○路9 號7 樓、19樓之35住處進行搜索而查獲，並扣得
    前開海洛因5 包、甲基安非他命9 包及吸食器1 個、注射針
    筒6 支、夾鍊袋16只等物，因認被告涉犯毒品危害防制條例
    第5 條第1 項、第2 項之意圖販賣而持有第一級毒品、第二
    級毒品罪嫌。
二、按犯罪事實應依證據認定之，無證據不得認定犯罪事實；不
    能證明被告犯罪者，應諭知無罪之判決，刑事訴訟法第154
    條第2 項及第301 條第1 項分別定有明文。次按認定不利於
    被告之事實須依積極證據，苟積極證據不足為不利於被告事
    實之認定時，即應為有利於被告之認定（最高法院30年臺上
    字第816 號判例意旨參照）。又檢察官對於起訴之犯罪事實
    ，倘其所提出之證據，不足為被告有罪之積極證明，或其指
    出之證明方法，無從說服法院以形成被告有罪之心證，基於
    無罪推定之原則，自應為被告無罪判決之諭知（最高法院92
    年臺上字第128 號判例意旨參照）。
三、公訴人認被告涉犯毒品危害防制條例第5 條第1 項、第2 項
    之意圖販賣而持有第一級毒品、第二級毒品罪嫌，係以被告
    於警詢、偵查中之供述、扣案之前開物品、內政部警政署刑
    事警察局之鑑驗通知書及法務部調查局之鑑定通知書為其主
    要論據。
四、訊據被告堅決否認有上揭犯行，辯稱：伊本身長期施用第一
    、二級毒品，毒癮甚大，每次需要施用之量因而甚大，扣案
    之海洛因及安非他命均係伊買來供自己施用的，且伊此次查
    獲之施用第一、二級毒品部分已經判決有罪確定等語。經查
    ：
  (一)證據能力：前開公訴人所引用之內政部警政署刑事警察局之
    鑑驗通知書及法務部調查局之鑑定通知書，性質上雖屬被告
    以外之人於審判外之書面陳述，惟按司法警察等偵查輔助人
    員於案件未移送檢察官偵查前之調查犯罪階段，先行將查扣
    之槍砲、彈藥等證物，送請檢察機關概括選任之專責鑑定機
    關實施鑑定，基於檢察一體原則，該鑑定機關亦應視同受承
    辦檢察官所選任或囑託而執行鑑定業務，其等出具之書面鑑
    定報告乃現行刑事訴訟法第206 條所定之鑑定人書面報告，
    屬傳聞證據法則之例外，應具有證據能力。查法務部調查局
    及內政部警政署刑事警察局係經臺灣高等法院檢察署檢察長
    概括選任有關鑑定毒品之鑑定機關之情，有臺灣高等法院檢
    察署92年9 月9 日檢文允字第0921001203號函在卷可憑，是
    本件承辦警員依前開函文所為概括選任鑑定機關之意旨，於
    偵查之前階段，將查扣之第一、二級毒品等證物，分別送請
    法務部調查局、內政部警政署刑事警察局進行鑑定後，因此
    所出具之鑑驗書，自有證據能力，合先敘明。
  (二)檢察官雖以被告之供述為證據，然依被告於警詢時供稱：「
    前揭毒品（即扣案之海洛因、甲基安非他命）均係我於93年
    11月5 日左右，與一綽號『敏兄』相約臺北市○○路與基隆
    路碰頭，各以新臺幣100,000 元所購得自行施用，吸食器係
    我親自製作吸食安非他命所用，針筒向西藥房購得作為施用
    海洛因之用，夾鏈袋在路旁向10元商品攤販商所購得」等語
    （見93年度偵字第18795 號偵查卷第6 頁），並於偵查中供
    稱：「（問：為何帶那多毒品？）海洛因是注射的，安非他
    命是吸食，放入吸食器用烤的，都是我自己吸食的。……（
    問：扣案毒品是買來自己吸食的？）是」等語（見94年度偵
    緝字第1785號偵查卷第16頁），又於本院準備程序陳稱：「
    我本身有施用一、二級毒品，我施用時間很長，所以量比較
    大，這些毒品是我自己要施用的，全部都是我自己要施用的
    」等語（見本院卷第48頁），再於本院審理時供稱：「這些
    東西（即扣案之物品）都是我的。夾鏈袋是我要出門，要將
    本來買到很大包的毒品，將之分裝，裝成小袋出外吸食」等
    詞觀之（見本院卷第71頁），可知被告自警詢、偵查及本院
    訊問時，始終堅稱扣案之海洛因及甲基安非他命等毒品，均
    係供自己施用之情，從未供述有何意圖營利而販賣第一、二
    級毒品之犯意，自難據以認定被告主觀上有何意圖販賣第一
    、二級毒品以營利之犯意。
  (三)被告於93年11月17日15時許，在臺北縣中和市○○路9 號7
    樓之停車場為警查獲時，雖為警在被告隨身之黑色皮包內，
    扣得海洛因3 包、甲基安非他命5 包、吸食器1 組、注射針
    筒6 支及夾鍊袋16只等物，又帶同警員前往被告位於前址同
    號19樓之35之住處，而在該處之客廳保險箱內，再扣得海洛
    因2 包及甲基安非他命4 包等情，業據被告於警詢、偵查及
    本院訊問時供承明確，復有扣押筆錄及扣押物品目錄表各1
    紙在卷可佐（見93年度偵字第18795 號偵查卷15、17頁）；
    而上開扣案之海洛因5 包（合計淨重52.14 公克），經送請
    法務部調查局鑑驗結果，認均含第一級毒品海洛因成分，再
    扣案之甲基安非他命9 包（合計驗餘淨重145.03公克），經
    送請內政部警政署刑事警察局鑑驗結果，認均含第二級毒品
    甲基安非他命成分等情，有法務部調查局93年12月27日調科
    壹字第060009189 號鑑定通知書、內政部警政署刑事警察局
    93年12月24日刑鑑字第0930230926號鑑驗通知書各1 紙存卷
    可佐（見94年度核退偵字第16 1號卷第8 、6 頁），固均堪
    信為真實。然扣案之海洛因5 包（合計淨重52.14 公克）及
    甲基安非他命9 包（合計驗餘淨重145.03公克），數量雖非
    少數，惟持有毒品之原因，基於合理之推測，其可能原因本
    存有多種，除被告可能係基於檢察官所指之意圖販賣而持有
    之此種可能性外，亦有可能係被告基於供自己或他人施用或
    意圖轉讓給他人等各種原因而持有，是其可能之原因不一而
    足，衡情自無從單以被告為警查獲時，扣得前開非屬少量之
    海洛因及甲基安非他命之客觀事實，遽認被告主觀上有意圖
    販賣而持有第一、二級毒品之犯意，此部分自應由檢察官提
    出其他必要之證據，以察其所指是否與事實相符。檢察官雖
    於本院論告時，再補充以被告於本院審理時供稱：「（問：
    當時的工作是什麼？）三重果菜市場的隨車送貨員。（問：
    只有這份工作嗎？）是。底薪四萬元，再算件，每個月大概
    可以領到五到六萬元。這份工作是我叔叔叫我做的，有需要
    時就叫我過去」等語（見本院卷第73頁），認被告當時係貨
    車隨車人員，依當時勞工之薪資，且被告又有房貸，如非要
    出售毒品牟利，衡情自無可能一次持有如此大量之毒品等語
    ，然被告當時之工作雖為貨車隨車人員，縱薪資不高，惟被
    告既有能力並已實際購買扣案之第一、二級毒品後，在無其
    他積極事證足資佐證下，自無從僅以被告經濟能力不佳之事
    實，率爾推論被告主觀上有何意圖販賣而持有第一、二級毒
    品以營利之犯意。
  (四)再被告有長期施用第一、二級毒品之行為，已據其於警詢、
    偵查及本院審理時陳明在卷，且被告本件為警查獲當時之施
    用第一級毒品海洛因及第二級毒品安非他命之犯行，業經臺
    灣高等法院以94年度上訴字第2877號判決分別判處有期徒刑
    1 年11月、1 年7 月，再經最高法院以95年度臺上字第1945
    號判決駁回上訴確定等情，有上開刑事判決書各1 件附卷足
    參（見95年度偵緝字第539 號偵查卷第2 至10、19頁），可
    徵被告本件為警查獲時，確有施用第一、二級毒品之行為，
    是被告辯稱：伊為警查獲時所持有之第一、二級毒品，係供
    自己施用等情，並無悖於情理；再者，被告為警查獲時，尚
    扣得施用第一、二級毒品所用之吸食器1 個及注射針筒6 支
    等施用工具，故其辯稱上開扣案之毒品係供己施用等語，尚
    非不可採信，是本院自難僅憑扣案之海洛因及甲基安非他命
    數量非少，即遽認被告主觀上有何意圖販賣而持有第一、二
    級毒品之犯意。又被告持有扣案之第一級毒品海洛因及第二
    級毒品甲基安非他命之低度行為，分別為其前開判決所認定
    之施用第一、二級毒品之高度行為所吸收，自無再論以持有
    第一、二級毒品罪之必要，附此敘明。
五、綜上所述，被告辯稱扣案之海洛因及甲基安非他命係供自己
    施用等語，與常情尚無相悖之處，並非不可採信，是本院自
    難僅以扣案之海洛因及甲基安非他命之數量尚非少量及被告
    當時經濟能力不佳等情，即遽認被告係意圖販賣而持有扣案
    之海洛因、甲基安非他命；此外，復查無其他積極證據足資
    證明被告有何公訴意旨所指之犯行，既不能證明被告犯罪，
    自應諭知被告無罪之判決，以昭審慎。
六、末按沒收為從刑之一種，依主從不可分原則，應附隨於主刑
    而同時宣告之，除有罪、免刑等判決，於裁判時併宣告外，
    如諭知無罪之判決，既無主刑，從刑亦無所附麗（最高法院
    78年臺非字第72號判例要旨參照）。本件既經本院諭知無罪
    ，依上開說明，扣案之第一級毒品海洛因、第二級毒品甲基
    安非他命、吸食器1 個、注射針筒6 支及夾鍊袋16只等物，
    即無從於本判決併予宣告沒收，惟上開物品乃係被告施用第
    一、二級毒品所用之物，業據被告供明在卷，自應於被告所
    犯施用第一、二級毒品一案處理（此部分亦已由前開被告之
    施用毒品案件予以宣告沒收銷燬之及沒收），併此指明。
據上論斷，應依刑事訴訟法第301 條第1 項，判決如主文。
本案經檢察官郭季青到庭執行職務。
中　　華　　民　　國　　96　　年　　3 　　月　　30　　日
                  刑事第十九庭  審判長法　官  許必奇
                                      法  官  陳明偉
                                      法  官  鄧雅心
以上正本證明與原本無異。
如不服本判決應於送達後10日內向本院提出上訴狀。
                                      書記官　王小芬
中　　華　　民　　國　　96　　年　　3 　　月　　30　　日
